【裁判字號】    98,交抗,309
【裁判日期】    980323
【裁判案由】    聲明異議
【裁判全文】
臺灣高等法院臺中分院刑事裁定         98年度交抗字第309號
抗  告  人  交通部公路總局臺中區監理所彰化監理站
受 處 分人  甲○○
上列抗告人因聲明異議案件，不服臺灣彰化地方法院中華民國97
年12月31日所為裁定（97年度交聲字第1336、1338、1339號）提
起抗告，本院裁定如下：
    主  文
抗告駁回。
    理  由
一、本案經本院審理結果，認原審法院所為撤銷原處分之裁定並
    無不當，應予維持，並引用原審裁定書記載之理由。
二、抗告人即原處分機關交通部公路總局臺中區監理所彰化市監
    理站（下稱抗告人）抗告意旨略以：(一)「汽車駕駛人駕駛汽
    車行車速度，超過規定之最高時速六十公里以上」違反者，
    依據道路交通管理處罰條例第43條第1項第2款、第4項、第5
    項及第63條第1項第3款規定，處汽車駕駛人新台幣六千元以
    上二萬四千元以下罰鍰，當場禁駛其駕駛，應接受道路交通
    安全講習，記違規點數三點；並吊扣該汽車牌照三個月。「
    經註銷牌照之汽車重行申領牌照時，應繳驗異動登記書或牌
    照註銷處分書及原領牌照登記書車主聯。如係失竊註銷牌照
    車輛，並應繳驗向司法或警察機關領回車輛之證明，註銷時
    原牌照未繳回者，並應同時追繳」道路交通安全規則第33條
    第4項定有明文。違反者，依道路交通管理處罰條例第12條
    第1項第4款及第2項規定處汽車所有人新台幣三千六百元以
    上一萬二千元以下罰鍰，並牌照扣繳，本站依前揭條文裁處
    ，於法應無不合。(二)「本條例之處罰，受舉發違反道路交通
    管理事件之受處罰人，認為受舉發之違規行為應歸責他人者
    ，應於舉發違反道路交通管理事件通知單應到案日期前，檢
    附相關證據及應歸責人相關證明文件，向處罰機關告知應歸
    責人，處罰機關應即另行通知應歸責人到案依法處理。逾期
    未依規定辦理者，仍依本條例各該違反條款規定處罰」道路
    交通管理處罰條例第85條第1項定有明文。經查，本案異議
    人僅提出當票一紙，並無提供相關證據及應歸責人相關證明
    文件，係本站無法辦理歸責之因。爰此，本站仍依本條例各
    該違反條款規定裁處，應無違誤。原審法院未查，將原處分
    撤銷，均發交交通部公路總局臺中區監理所彰化監理站，似
    有未洽。為此請求廢棄原裁定，另為適法之裁定云云。
三、本院查：
(一)、本件原處分機關交通部公路總局臺中區監理所彰化監理站係
    以受處分人於民國97年9月22日零時23分許，駕駛車牌號碼
    8Q－4575號自用小客車，行經新台五線五堵橋，因「行車速
    度超過規定之最高時速60公里以上未滿80公里」、「行車速
    度超過規定之最高時速60公里」等情，分別依道路交通管理
    處罰條例第43條第1項第2款、第4項前段之規定，各裁處「
    罰鍰新臺幣8000元整，施以道安講習並依第63條第1項記違
    規點數3點」、「吊扣汽車牌照3個月」，有原處分機關97年
    10月17日彰監四字第裁64-RB 0000000、64-RB0000000號裁
    決書附卷可稽。另於97年10月6日4時49分許，駕駛上開車輛
    ，在國道三號南下25.2公里，因「使用註銷之牌照行駛」，
    依同條例第12條第1項第4款、第2項之規定，裁處「罰鍰新
    臺幣3600元整，並牌照扣繳」，亦有原處分機關97年10月17
    日彰監四字第裁64-Z9B001773 號裁決書在卷為憑。
(二)、交通部公路總局97年11月7日路監交字第0970048542號函說
    明：涉道路交通管理處罰條例第12條第1項各款所定行為者
    ，應處罰汽車所有人。惟道路交通管理處罰條例第85條第1
    項規定「本條例之處罰，受舉發違反道路交通管理事件之受
    處罰人，認為受舉發之違規行為應歸責他人者，應於舉發違
    反道路交通管理事件通知單應到案日期前，檢附相關證據及
    應歸責人相關證明文件，向處罰機關告知應歸責人，處罰機
    關應即另行通知應歸責人到案依法處理。逾期未依規定辦理
    者，仍依本條例各該違反條款規定處罰」，故有如「應歸責
    他人」之情形，當依上開條文辦理，處罰汽車所有人以外之
    「應歸責人」（見原審97交聲1336卷第15頁）。關於道路交
    通管理處罰條例第43條第1項第2款、第4項前段規定之違反
    ，是處罰「汽車駕駛人」，另違反同條例第12條第1項第4款
    、第2項規定，亦可依該條例第85條第1項規定，於處分機關
    規定之到案日前檢附相關證據及應歸責人相關證明文件，向
    處罰機關告知應歸責人，合先敘明。
(三)、本件受處分人於原舉發機關製單逕行舉發後，在原舉發通知
    單上所載之應到案日期「97年11月6日、97年11月6日、97年
    11月5日」前，即於97年10月17日即具狀向原處分機關陳述
    意見，該陳述內容已表明因經濟出問題才去當舖借錢，因無
    法繳納利息，系爭車輛即因流當而遭當舖售予他人，尚未辦
    理過戶，異議人於交通違規時確非駕駛人，實另有可歸責之
    人，故先受領裁決書及依法提出異議等語，並提出業於96年
    7月4日將系爭車輛典當予長江當舖之當票一紙（見原審97交
    聲1336卷第27頁）。且查，內政部警政署國道公路警察局公
    警局交字第Z9B001773號舉發道路交通管理事件通知單上，
    明確載明汽車駕駛人為董乃慶及其年籍、地址等資料（見原
    審97年度交聲字第1339號卷第8頁），則抗告人自應依上開
    道路交通管理處罰條例第85條第1項規定加以查證及通知應
    歸責人到案說明。是原處分機關遽予對異議人裁罰，即有未
    洽，原裁定認受處分人聲明異議有理由，將原處分均撤銷，
    另行發交原處分機關依照上開規定辦理，核無違誤。
(四)、抗告人再執前詞，主張本案異議人僅提出當票一紙，並無提
    供相關證據及應歸責人相關證明文件，係無法辦理歸責之因
    ，提起本件抗告，並無理由，應予駁回。
四、據上論結，應依道路交通案件處理辦法第26條，刑事訴訟法
    第412條，裁定如主文。
中    華    民    國    98    年    3     月    23    日
            刑事第四庭    審判長法  官  洪  耀  宗
                                法  官  許  文  碩
                                法  官  蔡 王 金 全
上列正本證明與原本無異。
不得再抗告。
                                書記官  金  珍  華
中    華    民    國    98    年    3     月    23    日


司法院資訊處製作；財團法人民間司法改革基金會備份。
